臺灣高雄地方法院刑事判決　　　　　　　 96年度易字第757號
公　訴　人　臺灣高雄地方法院檢察署檢察官
被　　　告　乙○○
上列被告因竊盜案件，經檢察官提起公訴（95年度偵字第33151
號），本院判決如下：
    主  文
乙○○無罪。
    理  由
一、公訴意旨略以：被告乙○○意圖為自己不法之所有，於95年
    7 月8 日下午4 時許，在高雄縣林園鄉○○○ 路2 之8 號處
    ，竊取甲○○置於上開處所內之辦公桌面上之廠牌：XG、型
    式：118 、行動電話門號：0000000000號、序號：00000000
    0000000 號之手機1 具，並於同年月12日以新臺幣（下同）
    300 元之價格，販賣予林世明設於高雄縣林園鄉○○○路○
    段34號之金永利通訊行。嗣經警循線於上開通訊行查獲該手
    機，始知悉上情，因認被告涉有刑法第320 條第1 項之竊盜
    罪嫌云云。
二、按犯罪事實應依證據認定之，無證據不得認定犯罪事實；不
    能證明被告犯罪者，應諭知無罪之判決，刑事訴訟法第154
    條第2 項、第301 條第1 項分別定有明文。又刑事訴訟法上
    所謂認定犯罪事實之證據，係指足以認定被告確有犯罪行為
    之積極證據而言，如未能發現有相當證據或證據不足以證明
    ，自不能以推測或擬制之方法以為裁判基礎，而認定不利於
    被告之事實，需依積極證據，苟積極證據不足為不利被告之
    認定時，即應為有利於被告之認定，更不必有何有利之證據
    ；所謂「積極證據足以為不利被告事實之認定」，係指據為
    訴訟上證明之全盤證據資料，在客觀上已達於通常一般之人
    均不致於有所懷疑、而得確信被告確曾犯罪之程度；若未達
    到此一程度，而有合理之懷疑存在時，即無從為有罪之確信
    。而訴訟上所得之全盤證據資料，固不以直接證據為限，間
    接證據亦應包含在內，惟採用間接證據時，必其所成立之證
    據，在直接關係上，雖僅足以證明他項事實，而由此他項事
    實，本於事理之作用足以證明待證事實者，方為合法，若憑
    空之推想，並非得採為證據資料之間接證據，最高法院29年
    上字第3105號、40年臺上字第89號、30年上字第816 號及32
    年上字第67號、76年臺上字第4986號判例均分別明揭斯旨，
    足資參酌。尚且，刑事訴訟法第161 條已於91年2 月8 日修
    正公布，其第1 項規定：檢察官就被告犯罪事實，應負舉證
    責任，並指出證明之方法。因此，檢察官對於起訴之犯罪事
    實，應負提出證據及說服之實質舉證責任。倘其所提出之證
    據，不足為被告有罪之積極證明，或其指出證明之方法，無
    從說服法院以形成被告有罪之心證，基於無罪推定之原則，
    自應為被告無罪判決之諭知，最高法院92年台上字第128 號
    判例明揭此旨。申言之，刑事訴訟制度受「倘有懷疑，則從
    被告之利益為解釋」、「被告應被推定為無罪」原則所支配
    ，故得為訴訟上證明者，無論為直接或間接證據，須客觀上
    於吾人一般社會生活經驗均不致有所懷疑，而達於確信之程
    度者，且除認定被告犯罪之外，無從本於同一事證為其他有
    利於被告之合理推斷，始可以之為不利之認定，倘其證明尚
    未達於確信之程度，而有合理可疑存在時，即難據為被告有
    罪之認定。
三、本件公訴人認被告乙○○涉有竊盜罪嫌，無非係以(一)被害人
    甲○○於警詢之證述，足認確有失竊之事實；(二)證人林世明
    於警詢之證述，被告有變賣系爭行動電話之事實；(三)讓渡證
    書1 紙，為其論據。惟訊據被告固坦承確有於上揭時、地，
    將系爭行動電話以300 元之價格售予金永利通訊行等情，然
    堅決否認有何竊盜犯行，辯稱：伊是在95年7 月10日或11日
    下午5 時許，在高雄縣林園鄉○○○路七富汽車廣場置放中
    古汽車的地上撿到的等語。
四、經查：
  (一)按被告以外之人於審判外之言詞或書面陳述，除法律有規定
    者外，不得作為證據，刑事訴訟法第159 條第1 項定有明文
    。證人甲○○、林世明於警詢中所為陳述，依首揭法條規定
    ，原則上亦無證據能力。然被告以外之人於審判外之陳述，
    雖不符刑事訴訟法第159 條之1 至之4 等4 條之規定，而經
    當事人於審判程序同意作為證據，法院審酌該言詞陳述或書
    面陳述作成時之情況，認為適當者，亦得為證據，此刑事訴
    訟法第159 條之5 亦定有明文。本件被告於準備程序本院訊
    問時對證據能力亦不爭執，且至言詞辯論終結前，就前開證
    人等於警詢中所為陳述之證據能力亦未聲明異議。再前開證
    人等於警詢中之陳述，亦未經被告主張有何非出於自由意志
    之情形，是本件認為容許渠等陳述之證據能力，亦無不當，
    應依刑事訴訟法第159 條之5 之規定，認前開2 位證人於警
    詢中之證述具有證據能力。
  (二)質之證人即被害人甲○○於96年4 月27日本院審理時具結證
    稱：「（問：是否去過高雄縣林園鄉○○○路2 之8 號工作
    過？）有。（問：你當時在上開地點工作時，你的手機是否
    不見了？）是。（問：你在警局稱是在95年7 月8 日下午4
    時左右被偷？）我是在上開時間發現我的手機不見了。（問
    ：手機不見之前，你是否還有印象你的手機放在何處？）沒
    有印象。（問：你通常將手機放在身上或是放在別的地方？
    ）通常放在身上，如果有接聽的話，有可能放在工作的地點
    。（問：你知道你的手機是不小心遺失還是被竊？）不確定
    。（問：你在警詢時稱你是將手機放在辦公桌上，被不詳竊
    賊偷走，有何意見？）我不敢確定是遺失或是被他人偷走，
    但我確定是在該處不見的。（問：為何可以確定是在該處不
    見的？）因為我在該處工作的時候，有接聽電話，當時我在
    那裡一整天。（問：你工作的工地是怎樣的地方？）是一間
    辦公室，比我現在所在的法庭還小一點，沒有隔間。（問：
    依你的印象，你有將手機帶離開該辦公室？）我不敢確定，
    有這個可能，辦公室的外面有一個廣場，我有出去在廣場走
    走，那廣場是一個中古車的賣場。（問：你工作的時候，有
    其他人會進去？）有，該辦公室有其他人會進進出出。」等
    語。可知，系爭行動電話究係遭竊或遺失，被害人並無法確
    定，而遭竊或遺失的地點，是否為被害人安裝保全系統之辦
    公室內部或置放中古車之賣場空地，被害人亦無法確認；是
    以，被告辯稱其係於放置中古車的廣場上拾獲系爭行動電話
    等語，自不能排除其可能性存在。其次，被告對於拾獲系爭
    行動電話，並以300 元之價格售予金永利通訊行乙節，均坦
    承不諱，且留存完整及正確之聯絡地址，與身分證影本供查
    證，被告復於上開七富汽車廣場工作，業據被告供陳無訛，
    其有正當職業，倘被告確為意圖不法之所有而行竊，豈有為
    此區區300 元而甘冒致罹刑典、陷於犯罪訴追之危險？似與
    常理未盡相符，被告所辯尚無不可信之處。
五、綜上所述，本件證人甲○○、林世明之證述僅能證明被害人
    之行動電話確曾離其掌握，以及被告確有販售系爭行動電話
    之事實，然尚無其他直接或間接證據，足證系爭行動電話之
    所以離開被害人之掌握，乃因被告之竊取行為所致，則檢察
    官對於起訴之犯罪事實，所提出之證據在客觀上自未達於通
    常一般之人均不致有所懷疑、而得確信被告確曾犯罪之程度
    ，其有合理之懷疑存在時，即無從為有罪之確信，自不得僅
    憑被告事後確有販售系爭行動電話乙節，而遽為被告行竊之
    認定。此外，復查無其他積極證據足認被告有何竊盜之犯行
    ，不能證明被告犯罪，揆諸首揭法律條文及判例說明，自應
    諭知被告無罪之判決，以免冤抑。
六、又竊盜與侵占脫離他人持有特，兩者非特社會事實歧異，即
    法律所賦予之評價亦有不同，殊非同一性之案件，要無刑事
    訴訟法第300 條之適用（最高法院73臺上字第6532號判決足
    資參照），本件被告於本院審理時明確供陳其係拾獲被害人
    所有之行動電話後，予以侵占入己，嗣並販售圖利，此部份
    之犯行因與檢察官起訴之竊盜犯行，並非同一基本社會事實
    ，揆諸首揭判決意旨，本院無從變更起訴法條予以審理，自
    應由檢察官另行追訴偵辦，附此敘明。
據上論斷，應依刑事訴訟法第301 條第1 項前段，判決如主文。
中　　華　　民　　國　　96　　年　　5 　　月　　11　　日
                  刑事第十一庭  審判長法  官  何秀燕
                                      法  官  林揚奇
                                      法　官  戰諭威
以上正本證明與原本無異。
如不服本判決，應於判決送達後10日內，向本院提出上訴狀。
                                      書記官  董明惠
中　　華　　民　　國　　96　　年　　5 　　月　　11　　日
